【裁判字號】    98,交抗,2345
【裁判日期】    981015
【裁判案由】    違反道路交通管理處罰條例
【裁判全文】
臺灣高等法院交通事件裁定            98年度交抗字第2345號
抗  告  人
即受處分人  甲○○
上列抗告人因違反道路交通管理處罰條例案件，不服臺灣士林地
方法院，中華民國98年 8月31日所為裁定（原審案號：98年度交
聲更（一）字第327號），提起抗告，本院裁定如下：
    主  文
抗告駁回。
    理  由
一、按有利用道路為工作場所者，除責令行為人即時停止並消滅
    障礙外，處行為人或其雇主新臺幣1200元以上2400元以下罰
    鍰，道路交通管理處罰條例第82條第1項第3款定有明文；又
    前開條文中所稱之道路，依同條例第3條第1款之規定，係指
    公路、街道、巷衖、廣場、騎樓、走廊或其他供公眾通行之
    地方，核先敘明。
二、原裁定意旨略以：
  (一)本件違規事實係異議人於民國96年12月16日20時30分許，在
    臺北縣淡水鎮公所後方河岸，擺設攤位賣畫，為臺北縣政府
    警察局淡水分局中山路派出所警員舉發「街頭藝人（賣畫）
    、未經許可利用道路為工作場所」，而填製臺北縣政府警察
    局北縣警交字第C00000000 號舉發違反道路交通管理事件通
    知單，嗣由裁決機關於97年2 月21日，依道路交通管理處罰
    條例第82條第1項第3款之規定，裁決處罰鍰新臺幣（下同）
    1800元，有前揭舉發通知單、裁決書各1份附卷可稽。
  (二)上揭違規事實業據證人即舉發本件違規之警員乙○○於本院
    訊問時就96年12月16日當日舉發過程結證述甚詳在卷（見本
    院97年12月23日訊問筆錄），此外，復有證人乙○○所提出
    到院之違規地點現場照片 2幀在卷足憑。從而，異議人確有
    於前述時、地，擺設攤位賣畫，利用道路為工作場所一情，
    應可認定。異議人雖否認違規，並以前揭情詞置辯，惟觀諸
    卷附之違規地點現場照片所示，顯見當時異議人擺設攤位之
    位置並非在臺北縣淡水鎮公所後方停車場內，而係在道路交
    通管理處罰條例第3條第1款規定所指之道路，則異議人所辯
    伊係在臺北縣淡水鎮公所後方停車場內，街頭藝人展演區揮
    毫寫作一情，已難遽信。再經本院函詢臺北縣政府文化局該
    局自何時起核發街頭藝人許可證，及其依據為何等事項，而
    臺北縣政府文化局函覆：臺北縣政府依據「臺北縣戶外公共
    空間提供展演實施辦法」第3條規定，於97年8月13日公告「
    本縣戶外公共空間提供展演活動申請及審查程序」自公告日
    起生效，並自97年10月13日起開始辦理核發「臺北縣街頭藝
    人許可證」；經查臺北縣政府在未開辦核發街頭藝人許可證
    前，展演者只需經過臺北縣公告提供展演之戶外公共空間管
    理單位申請核准即可展演等語，有臺北縣政府文化局98年 6
    月25日北文發字第0980008452號函附卷可佐，復由本院就上
    開違規地點現場照片所示擺攤位置，是否為臺北縣公告提供
    展演之戶外公共空間等情函詢臺北縣政府，又經臺北縣政府
    文化局函覆本院：臺北縣淡水鎮公所後方停車場於96年12月
    16日時，仍為臺北縣政府提供街頭藝人申請展演之戶外公共
    展演空間之一，惟管理單位為淡水鎮公所，故圖片標記位置
    是否屬該公所停車場範圍，請逕洽管理單位淡水鎮公所確認
    等語，亦有臺北縣政府文化局98年7月13日北文發字第09800
    09453 號函在卷足參，後經本院函詢臺北縣淡水鎮公所，該
    公所於98年 7月22日以北縣淡文字第0980033364號函覆本院
    上開違規地點現場照片所示擺攤位置，非該公所管理之戶外
    公共展演空間，職是，異議人辯以伊係在街頭藝人展演區市頭藝人活動許可證為合法展演云云，均委無足取
    。
  (三)綜上，本件異議人確有於前揭時、地，利用道路為工作場所
    ，裁決機關依前揭道路交通管理處罰條例第82條第1項第3款
    之規定，對異議人裁處罰鍰新臺幣1800元，經核並無違法之
    處，異議意旨求為撤銷原處分，非有理由，應予駁回等語。
三、抗告意旨略以：
  (一)受處分人係在臺北縣淡水鎮公所後方停車場內部之公共空間
    ，街頭藝人展演區內暫時借用場地，沒有妨礙遊客動線，亦
    不妨礙店家生意的情況下，現場揮毫創作彩虹書法文化藝術
    ，費用自由贊助，受處分人並非攤販也沒有販賣商品成品，
    並非在道路交通用地工作，不合道路交通管理條例第82條第
    1項第3款規定之處罰。
  (二)文化藝術乃國家的瑰寶及象徵，接受國家之保護及補助，屬
    國家憲法保障層次，任何法律及行政命令不得抵觸，故在公
    共空間展演是不得開紅單而且需接受保護的，亂開紅單乃係
    剝奪街頭藝人之工作生存權，故原審裁定顯有錯誤，乃依法
    提起抗告，請求撤銷原處分云云。
四、經查：
  (一)本件受處分人即抗告人甲○○（下稱抗告人）於96年12月16
    日20時30分許，在臺北縣淡水鎮公所後方河岸擺設攤位，經
    警舉發，決處罰鍰1800元之事實，為抗告人所不爭執，並有
    臺北縣政府警察局北縣警交字第C00000000 號舉發違反道路
    交通管理事件通知單及臺北縣政府警察局淡水分局96北縣警
    交裁字第3199號違反道路交通管理事件裁決書各1 份存卷可
    憑。
  (二)道路交通管理處罰條例第82條各款之處罰規定，旨在排除道
    路障礙以便利公眾通行，如有利用道路作為營業場所之行為
    ，導致阻礙人車通行之障礙物，即應符合同條第1項第3款「
    利用道路為工作場所」之規定。本件抗告人於前揭時日在臺
    北縣淡水鎮公所後方停車場處展演，揮毫創作彩虹書法文化
    藝術，其擺設攤位之地點依卷附現場照片及臺北縣淡水鎮公
    所98年7月22日北縣淡文字第0980033364 號函所示，在非屬
    經核准之戶外公共展演空間範圍內，當屬供公眾通行之道路
    無疑。又抗告人雖自稱為資深之街頭藝人，在現場從事揮毫
    創作彩虹書法，費用係由觀賞者自由贊助等語，然其行為之
    性質，已屬職業型態之營業行為，如其設攤有阻礙公眾通行
    之情形，應該當於道路交通管理處罰條例第82條第1項第3款
    之規定，原處分機關因之予以舉發裁罰，核無不合，抗告人
    仍執陳詞否認其行為違規，不足採信。
  (三)又人民之生存權、工作權及財產權應予保障，固為憲法第15
    條所明定。惟其保障者乃人民合法之權益，立法及行政機關
    尚非不得基於公益之目的立法或依法對之加以限制。本件臺
    北縣政府公告系爭淡水河沿岸禁止設攤，係基於行政權之作
    用，為管理交通秩序及河川地保育等公益上之目的，所為之
    行政措施，並經依法公告，人民應受其拘束而有遵守之義務
    。復次，道路交通管理處罰條例係為維護交通秩序、確保交
    通安全之目的，經立法院三讀通過之法律，其相關管制及處
    罰等限制人民權利之規定，倘未違比例原則，不得遽指為違
    憲，行政機關依該條例所為之行政措施，亦難謂為違法。臺
    北縣政府既劃定戶外公共空間提供作為展演場地，抗告人若
    有使用之需，自得依規定申請核准，並於劃定之戶外公共空
    間場所從事展演活動；不得逕憑己意，任意於供公眾往來之
    道路上設攤表演。原處分機關就抗告人利用道路為工作場所
    之違規行為，依道路交通管理處罰條例第82條第1項第3款規
    定舉發並裁罰，乃依法行政之結果，且與街頭藝人之工作生
    存權之保障無涉。抗告意旨恣意指摘原舉發機關亂開紅單，
    剝奪街頭藝人之工作生存權，顯有誤解。
五、綜上，原處分機關以抗告人有利用道路為工作場所之違規行
    為，依道路交通管理處罰條例第82條第1項第3款規定，裁處
    罰鍰1800元，堪認有據。原審法院以抗告人之違規事實明確
    ，駁回其異議，自無不當。本件抗告為無理由，應予駁回。
據上論結，應依道路交通案件處理辦法第26條，刑事訴訟法第41
2條，裁定如主文。
中    華    民    國    98    年    10    月    15    日
                  刑事第十二庭審判長法  官  蔡永昌
                                    法  官  蔡國在
                                    法  官  蔡新毅
以上正本證明與原本無異。
不得再抗告。
                                    書記官  賴立旻
中    華    民    國    98    年    10    月    16    日


司法院資訊處製作；財團法人民間司法改革基金會備份。
